【裁判字號】    91,易,1663
【裁判日期】    920619
【裁判案由】    竊盜
【裁判全文】
臺灣桃園地方法院刑事判決                        九十一年度易字第一六六三號
    公  訴  人  臺灣桃園地方法院檢察署檢察官
    被      告  乙○○
右列被告因竊盜案件，經檢察官提起公訴（九十一年度偵字第一四五四六號），及移
號，九十二年度偵字第二四七四號），本院判決如左：
    主  文
乙○○共同連續竊盜，累犯，處有期徒刑壹年。扣案板手參支、扣案汽車鑰匙肆支、
汽車鑰匙壹支，均沒收。
    事  實
一、乙○○曾因犯恐嚇案件，於民國八十七年十月七日，經本院以八十七年度易字第
    一八一九號判決，判處有期徒刑七月確定，又因違反廢止前麻醉藥品管理條例等
    案件，經臺灣花蓮地方法院判處有期徒刑一年確定，經本院以八十八年度聲字第
    一一五四號裁定定應執行有期徒刑一年六月，合併執行徒刑，並於八十九年二月
    十三日執行完畢。竟仍不知悔改，與丙○○，基於共同為自己及對方不法所有之
    犯意，於九十一年八月三日下午四時許，即附表編號二所述時地駕駛車號ＪＳ－
    ０一七六號之小貨車，至位於桃園縣新屋鄉○○村○○○路○段七三０號之「華
    軒電子股份有限公司」（下簡稱華軒公司）前，侵入該公司內（侵入部分未據告
    訴），持拆卸馬達必備之工具，乙○○所有之開口板手兩支及活動板手一支，共
    計三支板手，共同拆卸並竊取華軒公司所有之空氣壓縮機馬達一具。兩人得手後
    ，欲將該空氣壓縮機搬運上前述小貨車時，適為巡邏經過之員警當場查獲，並扣
    押前述三支板手。
二、乙○○另基於與前相同為自己不法所有之概括犯意，分別於附表編號一所述時地
    侵入被害人甲○○之住宅竊盜（侵入住宅部分未據告訴）如附表編號一所示財物
    ，另於如附表編號三至五所示時地，以自備之鑰匙及空手竊取該等編號所示之車
    輛及車牌等財物，分別於九十一年十一月二十三日及九十二年一月二十一日為警
    查獲。
三、案經桃園縣警察局楊梅分局及平鎮分局報請臺灣桃園地方法院檢察署檢察官偵查
    起訴及移送併辦。
    理  由
一、訊據被告被告乙○○對於前述與丙○○共同竊取空氣壓縮機馬達一具，即如附表
    編號二之事實，以及自己一人連續多次竊取如附表編號一、編號三至五之事實均
    坦承不諱，核與被告之警詢筆錄及偵查訊問筆錄大致相符，此外復與共同被告丙○○之警詢及偵查訊問筆錄亦符，乙○○並經本院訊問時，坦承與被告丙○○共
    同竊取編號二即竊取空氣壓縮機馬達一具之事實，另查乙○○雖於本院自白稱編
    號一之事實係其以自備螺絲起子破壞門進入，編號四及編號五之事實亦係以螺絲
    起子竊取得，惟查編號一事實之被害人甲○○之警詢及偵查訊問筆錄均稱其住處
    門窗並未遭破壞，甲○○於本院訊問時亦稱其偵查中所述屬實在卷；編號四及編
    號五之事實，被告之警詢筆錄未載以如何之工具竊取車牌，車輛則係以自備鑰匙
    竊得，且僅有扣案汽車鑰匙，並無扣案螺絲起子在卷為證，自不得單憑無補強證
    據，且與被害人指述不符之被告自白，即遽認定被告有持螺絲起子之事實，是基
    於罪疑唯輕原則，祇得認定被告於編號一、四及五號之犯罪事實，均未持螺絲起
    子行竊。另查被告自白竊盜之事實，另與被害人即華軒電子股份有限公司負責人
    庚○○，被害人甲○○、戊○○、己○○及丁○○等人之警詢筆錄大致相符。此
    外，編號一之事實，尚有為警於現場鑑定所得與被告乙○○指紋相符之指紋證據
    ，編號二之事實，尚有乙○○所有做案工具，即拆卸空氣壓縮機馬達用之板手三
    支，編號三、五之事實尚分別有扣案汽車鑰匙四支及一支在卷，均經提示被告辨
    識無誤，及被害人所具領之贓證物領據、贓物相片等在卷為證。是本案除被告之
    自白外，尚有如前所述共同被告、證人及被害人之供述筆錄、扣案證物等補強證
    據，足為補強證明被告自白之真實性，被告所犯本案事證明確，應予論罪科刑。
二、核被告所為均係犯刑法第三百二十條第一項之竊盜既遂罪。公訴人認被告於編號
    二之犯罪事實，係持扣案板手三支竊取空氣壓縮機馬達一具，該等板手為客觀上
    足對人生命、身體構成危害之兇器，認所犯為刑法第三百二十一條第一項第三款
    之攜帶兇器竊盜罪。公訴人所持見解，顯係受到歷來司法實務見解之影響，亦即
    僅單純以該物於客觀上是否具有傷害人之危險性，而足為兇器，此種見解可以最
    高法院七十九年台上字第五二五三號判例最具代表性（略以）：按本條項款所謂
    兇器，其種類並無限制，凡客觀上足以對人之生命、身體、安全構成威脅，具有
    危險性之兇器均屬之，且祇須行竊時攜帶此種具有危險性之兇器為已足，並不以
    攜帶之初有行兇之意圖為必要。螺絲起子為足以殺傷人生命、身體之器械，顯為
    具有危險性之兇器等語。本院以為，本條款所稱「兇器」不能單以「客觀上」判
    斷是否足以傷害人為標準，否則，從純客觀的角度觀察，行為人不論攜帶任何器
    械或物品，即使是入室行竊所必備之萬能鑰匙等物，亦可能傷害人，依此實務見
    解推論極至，無怪乎有學者認為，恐須行為人行竊時赤身裸體，否則均有成立攜
    帶兇器竊盜罪之可能（參見甘添貴，刑法體系各論，第二卷，２０００年版，第
    七十三頁），尤有甚者，甚至孔武有力之行為人，其單純以手腳，亦足以傷害人
    ，焉能謂其手腳為所攜帶之兇器（學者林東茂亦曾提出相同之質疑）？！是本院
    以為，是否構成本條款所稱之兇器，應參以個案情節，除以客觀上之判斷外，尚
    須視被告行為時之主觀意圖，予以綜合判斷，始符罪刑法定原則及刑法謙抑性之
    思想。是以即使行為人持剪刀或鉗子行竊，如其係為剪斷鐵窗所用，而非自始或
    事發時持以傷害人之意圖，自不應遽論以「兇器」；或係持摘取檳榔所必備之檳
    榔刀以竊取檳榔，也應審酌行為人之主觀意圖是否有以為「兇器」之用；至於入
    室行竊或竊取固定物所幾乎必備之萬能鑰匙或螺絲起子等物，即更不能遽論以為
    「兇器」，而更應輔以行為人主觀之意圖為判斷標準，總之，對於本條款所稱「
    兇器」之解釋，不宜因為行為人主觀意圖的調查或判斷困難，就以擴張解釋或持
    目的性擴張之態度，而僅以客觀上之判斷為準，忽略主觀上之判斷，無可諱言的
    ，前述最高法院判例及歷來實務之見解，即落入此種因判斷上困難，而僅採客觀
    上判斷之迷思。甚或前述最高法院該件判例之個案，螺絲起子確足為兇器，惟「
    判例要旨化、抽象化」後，為下級法院一概不論個案情節同等適用之結果，反產
    生「非兇器被論以兇器」之不合理現象，顯然不符憲法平等原則之要求。本院查
    ，本案扣案之板手三支，固然足以用來敲擊人身，惟依其外觀上判斷，尚無法遽
    斷足以立即傷害人身而用作兇器使用；另經本院訊問被告，被告供稱板手三支係
    用來拆卸空氣壓縮機馬達必備之工具等語，其與丙○○甫竊取得手即為警於現場
    查獲，未以該等板手傷人等語。本院觀卷內空氣壓縮機馬達之相片顯示，該馬達
    體積大且有相當重量，其係以許多螺絲固著於地上，如欲竊取之，客觀上非持板
    手等工具拆卸不可；且佐以被告等為警當場查獲時，以其二人之力，且持有板手
    三支，本可抗拒逮捕，持以傷人，惟被告等確實未持該板手來反抗或傷人之情狀
    ，綜合客觀及主觀上之觀察及判斷，該板手三支，於本案中自非屬兇器之用，被
    告等所為即不構成攜帶兇器竊盜罪，而僅構成刑法第三百二十條第一項之普通竊
    盜既遂罪，公訴人所認顯有誤會，惟因公訴人起訴之加重竊盜罪之事實，與本院
    所認定之普通竊盜罪事實，依侵害性行為及訴之目的觀點，屬同一犯罪事實，本
    院自得逕行變更法條並審酌，本院並於審理時更為告知被告，並踐行刑事訴訟法
    第九十五條告知義務之規定，不致對被告造成不及防禦之突襲狀態，附此敘明。
    被告與共同被告丙○○共同為編號二竊取馬達一具之犯罪事實，有犯意聯絡及行
    為分擔，並互將對方之行為以為己之行為而支配，為共同正犯。被告乙○○另以
    相同之竊盜概括犯意，竊取如附表所示編號一、編號三至五之財物，包括編號二
    在內經提起公訴之事實，其犯罪之時間緊接，手法亦同，顯係基於概括犯意為之
    ，為連續犯，應論以一罪，並依刑法第五十六條之規定，加重其刑。編號一、三
    至五之連續犯行，雖未經公訴人起訴，惟經檢察官認為均係連續犯，屬裁判上一
    罪之事實，函請本院併辦審理，本院認此部分犯行均有罪，且與提起公訴之本案
    犯罪事實，確實具有連續犯之裁判上一罪關係，基於公訴不可分原則，自為起訴
    效力所及，是基於審判不可分之原則，本院自得審究，併此敘明。另查被告前曾
    因犯恐嚇案件，於民國八十七年十月七日，經本院以八十七年度易字第一八一九
    號判決，判處有期徒刑七月確定，又因違反廢止前麻醉藥品管理條例案件，經臺
    灣花蓮地方法院判處有期徒刑一年確定，經本院以八十八年度聲字第一一五四號
    裁定定應執行有期徒刑一年六月，合併執行徒刑，並於八十九年二月十三日執行
    完畢。有臺灣高等法院被告全國前案紀錄表一件在卷可查。被告受有期徒刑之執
    行完畢，五年以內再犯有期徒刑以上之罪，為累犯，應依刑法第四十七條之規定
    ，遞加重其刑。爰審酌被告前亦曾有竊盜之不良素行；所為顯然漠視他人財產權
    利之法治態度；犯罪動機及目的，係為貪圖小利；所竊取之財物均已為被害人領
    回，及被告犯後，偵查中否認部分犯行，至審理中始均坦承犯行之犯罪後態度等
    一切情狀，量處如主文所示之刑。末查扣案板手三支、汽車鑰匙四支及一支，均
    係供犯罪所用之物，且為其所有之物，業據被告乙○○及丙○○（針對板手三支
    部分）陳述在卷，及扣押物品清單各一件載明屬實，依刑法第三十八條第一項之
    規定，併予宣告均沒收。
據上論斷，應依刑事訴訟法第二百九十九條第一項前段、第三百條，刑法第二十八條
、第五十六條、第三百二十條第一項、第四十七條、第三十八條第一項第二款，罰金
罰鍰提高標準條例第一條前段，判決如主文。
本案經檢察官林秀敏到庭執行職務。
中    華    民    國      九十二      年      六      月      十九      日
              臺灣桃園地方法院刑事第二庭
                                      法  官  錢  建  榮
右正本證明與原本無異。
如不服本判決，應於判決送達後十日內向本院提出上訴狀( 應附繕本 )，上訴於臺灣
高等法院。
                                      書記官  劉  寶  霞
中    華    民    國      九十二      年      六      月     二十四     日
附錄本案論罪科刑法條全文
中華民國刑法第三百二十條
意圖為自己或第三人不法之所有，而竊取他人之動產者，為竊盜罪，處五年以下有期
徒刑、拘役或五百元以下罰金。
意圖為自己或第三人不法之利益，而竊佔他人之不動產者，依前項之規定處斷。
前二項之未遂犯罰之。
【附表】
  ┌──┬────────┬──────────┬───────┬───┐
  │編號│ 時 間          │地              點  │  竊盜之財物  │被害人│
  ├──┼────────┼──────────┼───────┼───┤
  │一  │九十一年五月二十│桃園縣平鎮市雙連里四│捷寶牌影音光碟│甲○○│
  │    │七日上午九時    │十二鄰雙榮路二四七巷│機一台、國眾牌│      │
  │    │                │十一號              │電腦一台、阿爾│      │
  │    │                │                    │卡特灰色手機一│      │
  │    │                │                    │支、日製照相機│      │
  │    │                │                    │一台、愛華牌CD│      │
  │    │                │                    │隨身聽一台    │      │
  ├──┼────────┼──────────┼───────┼───┤
  │二  │九十一年八月三日│桃園縣新屋鄉九斗村中│空氣壓縮機馬達│華軒公│
  │    │下午四時十分許  │華南路一段三七０號  │一具          │司（負│
  │    │          │（華軒公司）        │              │責人羅│
  │    │                │                    │              │文雄）│
  ├──┼────────┼──────────┼───────┼───┤
  │三  │九十一年十一月二│桃園縣中壢市○○○街│Ｗ六－七六七五│戊○○│
  │    │十三日上午十時三│十七之一號前        │號自小貨車    │      │
  │    │十分            │                    │              │      │
  ├──┼────────┼──────────┼───────┼───┤
  │四  │九十二年一月二日│桃園縣中壢市三民里中│八Ｐ－五二四五│己○○│
  │    │上午八時        │正路一二一一號前    │號車牌        │      │
  ├──┼────────┼──────────┼───────┼───┤
  │五  │九十二年一月十九│桃園縣龍潭鄉○○路二│三Ｌ－九０一六│丁○○│
  │    │日上午六時      │三六號              │號自小貨車    │      │
  │    │                │                    │              │      │
  └──┴────────┴──────────┴───────┴───┘


司法院資訊處製作；財團法人民間司法改革基金會備份。
